臺灣高雄地方法院民事判決
111年度鳳簡字第492號
原      告  玉山商業銀行股份有限公司


法定代理人  黃男州  


訴訟代理人  李香穎  
            李正良律師
被      告  顏伶娟  
            顏子能  
            顏王春燕
            顏志隆  
兼上一人
法定代理人  顏翠霞  
上列當事人間請求撤銷遺產分割登記等事件，本院於民國111年11月10日言詞辯論終結，判決如下：                    
    主      文
一、被告就被繼承人顏文頡所遺如附表編號一至三所示之不動產
    ，於民國一○五年四月十二日所為遺產分割協議債權行為，
    及於民國一○五年四月十四日所為分割繼承登記物權行為，
    均應予撤銷。
二、被告乙○○應將如附表編號一至三所示不動產於民國一○五
    年四月十四日所為之分割繼承登記予以塗銷。
三、訴訟費用新臺幣壹仟玖佰玖拾元由被告連帶負擔。
    事實及理由
一、按簡易訴訟程序之訴狀送達後，原告不得將原訴變更或追加
    他訴，但該訴訟標的對於數人必須合一確定時，追加其原非
    當事人之人為當事人者，不在此限。不變更訴訟標的，而補
    充或更正事實上或法律上之陳述者，非為訴之變更或追加。
    民事訴訟法第436條第2項、第255條第1項但書第5款、第256
    條分別定有明文。本件原告起訴時僅以戊○○、顏**為被告，
    嗣於民國111年6月9日具狀更正顏**之姓名為乙○○，另追加
    被告甲○○○、丙○○、丁○○(本院卷一第175頁)。另於訴狀送達
    後，於111年8月4日具狀追加車牌號碼000-000號普通重型機
    車、XOQ-625號普通重型機車(下合稱系爭機車)為撤銷遺產
    分割協議之標的，及因丙○○受監護宣告並由丁○○於111年1月
    8日登記為其監護人，故更正丁○○為丙○○之法定代理人，有
    丙○○之個人戶籍資料查詢結果及原告書狀在卷可稽(本院卷
    一第237、259、265頁)。嗣經本院查詢系爭機車之車籍登記
    名義人仍為被繼承人顏文頡，故原告撤回追加系爭機車之部
    分，有系爭機車車籍資料可參(本院卷一第301至303、323頁
    )，而更正訴之聲明如下述(本院卷一第323至325頁)，與前
    開規定相符，應予准許。
二、被告經合法通知，均無正當理由未於言詞辯論期日到場，核
    無民事訴訟法第386條各款所列情形，爰依原告聲請，由其
    一造辯論而為判決。
三、原告主張：戊○○於90年11月6日向原告申請信用卡，並約定
    得於該信用卡特約商店刷卡消費或指定辦理預借現金之機構
    預借現金，迄至92年12月25日止尚積欠本金新臺幣（下同）
    29,027元、已屆期利息及逾期手續費共計133,980元，總計1
    63,007元，迭經原告催討均置之不理，經本院107年度司促
    字第25588號支付命令裁定戊○○應向原告給付163,007元，及
    其中29,027元，自107年11月11日起至清償日止，按週年利
    率15％計算之利息，暨當期(月)繳款發生延滯時，計付違約
    金300元，連續二個月發生繳款延滯時，第二個月計付違約
    金400元，連續三個月發生繳款延滯時，第三個月計付違約
    金500元，惟每次連續收取期數最高以3期為上限，並賠償督
    促程序費用500元而確定，迄今尚未清償。被繼承人顏文頡
    為戊○○之父，其於105年3月14日死亡時遺有如附表編號一至
    三所示之不動產(下合稱系爭不動產)，甲○○○為顏文頡之配
    偶，乙○○、丙○○、丁○○、戊○○為顏文頡之子女，均為法定繼
    承人，亦未拋棄繼承，其等於105年4月12日協議由乙○○單獨
    繼承(下稱系爭分割協議）。然戊○○並無足夠財產足供清償
    積欠原告之前開債務，系爭分割協議等同將戊○○繼承之財產
    無償讓與乙○○，而有害於原告之債權等語。為此，爰依民法
    第244條第1項、第4項之規定提起本件訴訟，並聲明：㈠被告
    就被繼承人顏文頡所遺如附表所示系爭不動產，於105年4月
    12日所為遺產分割協議債權行為，及於105年4月14日所為分
    割繼承登記物權行為，均應予撤銷；㈡被告乙○○應將如附表
    所示系爭不動產於105年4月14日所為之分割繼承登記予以塗
    銷。
四、被告則以：
(一)戊○○未於言詞辯論期日到場，惟提出書狀陳稱：房子由乙○○
    繼承係經全體繼承人同意等語置辯。並聲明：原告之訴駁回
    。
(二)乙○○、甲○○○、丙○○、丁○○均未於言詞辯論期日到場，亦未
    提出書狀作何聲明或陳述。
五、本院得心證之理由：
(一)按債務人所為之無償行為，有害及債權者，債權人得聲請法
    院撤銷之；債權人依第1項或第2項之規定聲請法院撤銷時，
    得並聲請命受益人或轉得人回復原狀。但轉得人於轉得時不
    知有撤銷原因者，不在此限；前條撤銷權，自債權人知有撤
    銷原因時起，1年間不行使，或自行為時起，經過10年而消
    滅，民法第244條第1、4項、第245條分別定有明文。次按繼
    承權固為具有人格法益之一身專屬權利，惟於繼承人未拋棄
    繼承，而本於繼承與其他繼承人對於遺產全部為公同共有時
    ，該公同共有權已失其人格法益性質，而為財產上之權利。
    從而，繼承人間之遺產分割協議，係公同共有人間就公同共
    有物所為之處分行為，倘全部遺產協議分割歸由其他繼承人
    取得，對未分割取得遺產之該繼承人而言，非單純財產利益
    之拒絕，形式上係無償行為，若害及債權人之債權實現，債
    權人自得訴請撤銷（最高法院106年度台上字第1650號民事
    判決、107年度台上字第453號民事裁定意旨參照）。
(二)經查：
  ⒈本件原告自陳於110年11月18日知悉系爭不動產移轉登記一情
    ，有此書狀在卷可稽(本院卷一第323頁)，又本院依職權調
    閱系爭不動產之地政電子謄本申請紀錄，顯示原告於106年1
    月1日起至111年4月26日未有申請系爭不動產之謄本及異動
    索引之紀錄，而原告起訴狀提供系爭不動產之電子謄本申領
    者為訴外人嘉信財信管理股份有限公司，該公司最早係於11
    0年11月18日申請系爭不動產之電子謄本，有高雄市政府地
    政局鳳山地政事務所(下稱鳳山地政事務所)111年4月29日高
    市地鳳登字第11170380800號函、111年10月18日高市地鳳登
    字第11170940400號函暨電子謄本申請紀錄在卷可稽（本院
    卷一第101、317至319頁），應認原告於110年11月18日即知
    悉本件撤銷原因。而原告於111年4月12日向本院提起本件訴
    訟，有原告民事起訴狀上本院收狀戳章可參（本院卷一第7
    頁），足認原告依民法第244條第1、4項規定行使撤銷權，
    自其知悉有撤銷原因時即110年11月18日起算，未逾民法第2
    45條規定之1年除斥期間。
  ⒉原告主張戊○○積欠前開債務，原告向本院聲請核發支付命令
    ，本院以107年度司促字第25588號核發支付命令並准許
　　戊○○應向原告給付163,007元，及其中29,027元，自107年11
    月11日起至清償日止，按週年利率15％計算之利息，暨當期(
    月)繳款發生延滯時，計付違約金300元，連續二個月發生繳
    款延滯時，第二個月計付違約金400元，連續三個月發生繳
    款延滯時，第三個月計付違約金500元，惟每次連續收取期
    數最高以3期為上限，並賠償督促程序費用500元，前開支付
    命令已於107年12月21日送達戊○○，並於108年1月14日確定
    乙節，提出本院109年7月9日雄院和109司執玄字第59902號
    債權憑證、繼續執行紀錄表、信用卡消費明細對帳單為證（
    本院卷一第17至49頁），經本院調取前開支付命令卷宗、本
    院109年度司執字第59902號卷宗核閱無訛。而顏文頡於105
    年3月14日死亡時遺有系爭不動產，因被告均未拋棄繼承，
    並於105年4月12日為系爭分割協議，協議將系爭不動產均由
    乙○○單獨取得，並於105年4月14日就系爭不動產辦理所有權
    移轉登記完畢一情，有臺灣高雄少年及家事法院111年1月4
    日高少家宗家字第1110000154號函、高雄市稅捐稽徵處鳳山
    分處111年4月28日高市稽鳳房字第1118367179號函暨111年
    房屋稅籍證明書、房屋稅課稅明細表，鳳山地政事務所111
    年4月29日高市地鳳登字第11170380800號函暨系爭不動產登
    記謄本、異動索引、登記案卷，財政部高雄國稅局鳳山分局
    111年5月11日財高國稅鳳營字第1112246455號函暨遺產稅申
    報書、免稅證明書、核定通知書，家事事件(全部)公告查詢
    結果資料附卷可稽（本院卷一第63、91至98、101至147、15
    5至169、185頁)，被告受合法通知，未於言詞辯論期日到場
    ，亦未提出書狀對原告上開主張加以否認或爭執，依民事訴
    訟法第280條第3項前段準用同條第1項前段規定，應視同自
    認，此部分事實，堪以認定。
　⒊原告為戊○○之債權人，被繼承人顏文頡死亡後，戊○○既未拋
    棄繼承，即與其他被告共同繼承而取得系爭不動產，並公同
    共有系爭不動產，然戊○○卻與其他被告為系爭分割協議，等
    同戊○○將其因繼承取得系爭不動產之應有部分，無償贈與給
    乙○○，此與身分專屬權或單純財產利益之拒絕有異。又戊○○
    與其他被告為系爭分割協議係於105年4月12日，其對原告於
    105年前已負有上開債務，且其於105年起至107年間名下無
    所得及財產，有戊○○之105年起至107年度稅務電子閘門財產
    所得調件明細表在卷可參（本院卷一第末頁證物袋內），是
    戊○○已無資力清償積欠原告之債務，足認戊○○就系爭不動產
    所為之系爭分割協議，顯已積極減少其財產，有害及原告債
    權實現，原告自得依民法第244條規定請求撤銷系爭分割協
    議。
　⒋從而，戊○○為系爭分割協議確屬無償行為，業已認定如前述
    ，原告依民法第244條第1、4項之規定，請求撤銷被告就系
    爭不動產所為系爭分割協議之債權行為，及分割繼承登記物
    權行為，並請求乙○○應將系爭不動產於105年4月14日所為之
    分割繼承登記予以塗銷，均為有理由，應予准許。
六、綜上所述，原告依民法第244條第1、4項之規定，請求撤銷
    被告間就被繼承人顏文頡所遺如附表所示系爭不動產於105
    年4月12日所為之系爭分割協議債權行為，及105年4月14日
    就系爭不動產所為分割繼承登記物權行為；乙○○應將如附表
    所示系爭不動產於105年4月14日所為之分割繼承登記予以塗
    銷，均有理由，應予准許。
七、訴訟費用負擔之依據：民事訴訟法第78條、第85條第2項。
中　　華　　民　　國　　111 　年　　12　　月　　9 　　日
          　　　　鳳山簡易庭  法　官  藍雅筠
以上正本係照原本作成。　　　　　　　　　
如不服本判決，應於判決送達後20日內，向本院提出上訴狀並應
記載上訴理由，如於本判決宣示後送達前提起上訴者，應於判決
送達後20日內補提上訴理由書（須附繕本）。
中　　華　　民　　國　　111 　年　　12　　月　　9 　　日
                              書記官  蔡毓琦　　
訴訟費用計算式 裁判費(新臺幣) 1,990元 合計           1,990元 
附表：
編號 　　　　 財產內容  權利範圍 1 高雄市○○區○○段○○○○段0000地號土地   3分之1 2 高雄市○○區○○段○○○○段0000地號土地   3分之1 （公同共有） 3 高雄市○○區○○段○○○○段00000○號房屋（門牌號碼：高雄市○○區○○路000號）   10分之9  未辦保存登記建物：高雄市○○區○○路000號後棟 　 全部